【裁判字號】    97,訴緝,178
【裁判日期】    970619
【裁判案由】    偽造文書等
【裁判全文】
臺灣臺中地方法院刑事判決             97年度訴緝字第178號
公  訴  人  臺灣臺中地方法院檢察署檢察官
被      告  乙○○
上列被告因偽造文書等案件，經檢察官提起公訴（九十四年度偵
字第一八五五號），本院判決如下：
    主    文
乙○○共同連續行使偽造私文書，足以生損害於他人，處有期徒
刑拾月。各類所得扣繳暨免扣繳憑單上偽造之「東玖工程有限公
司」及「丁興旺」之印文各壹枚均沒收。
    犯罪事實
一、乙○○、丁○○（由臺灣臺中地方法院檢察署另案偵查中）
    明知陳建宏未於中賀實業有限公司（下稱中賀公司）任職；
    張木山未於東玖工程有限公司（下稱東玖公司）任職；許榮
    進未於勝英通貿易有限公司（下稱勝英通公司）任職；許進
    福未於順茂股份有限公司（下稱順茂公司）任職；林劉雅娜
    未於亞工工程有限公司（下稱亞工公司）任職，且其等並無
    正常工作，亦無償還借款能力，竟基於意圖為自己不法所有
    及行使偽造私文書之概括犯意，與丁○○（由臺灣臺中地方
    法院檢察署另案偵查中）、林劉雅娜共同基於前開犯意之聯
    絡，於九十二年六月二十日，在臺中市○○路○段一九二號
    ，由乙○○帶同林劉雅娜，持丁○○以不詳方式所取得之偽
    造之林劉雅娜在亞工公司任職領取薪資之扣繳憑單充作財力
    證明文件，而交付南山人壽承辦人員，申請汽車貸款等情而
    行使之，使不知情之南山人壽對保人員甲○○於對保時不疑
    有他陷於錯誤，誤認林劉雅娜確於前開公司任職，而有償還
    貸款之能力，與之完成對保手續，並簽定車輛動產抵押暨借
    款契約書，由林劉雅娜將其購買之車牌號碼四二三七—ＦＸ
    號自用小客車設定動產抵押權予南山人壽作為擔保，南山人
    壽即依約於九十二年六月二十三日指林劉雅娜之指示，將貸
    款金額新臺幣（下同）十九萬元匯予不知情之汽車出賣人己
    ○○作為汽車價款，足生損害於南山人壽之利益及亞工公司
    關於申報稅務資料之正確性；乙○○復承前之概括犯意，與
    丁○○、許進福共同基於意圖為自己不法所有及行使偽造私
    文書之犯意聯絡，於九十二年七月六日，在臺中市○區○○
    街一五八號，由乙○○帶同許進福，持丁○○以不詳方式取
    得之偽造之許進福在順茂公司任職領取薪資之扣繳憑單充作
    財力證明文件，交付南山人壽承辦人員，申請汽車貸款而行
    使之，使不知情之南山人壽對保人員甲○○於對保時不疑有
    他陷於錯誤，誤認許進福確於前開公司任職，而有償還貸款
    能力，與之完成對保手續，並簽定車輛動產抵押暨借款契約
    書，由許進福將購買之車牌號碼三一七三—ＦＸ號自用小客
    車設定動產抵押權予南山人壽作為擔保，南山人壽即依約於
    九十二年七月七日，依許進福之指示將貸款金額十四萬元匯
    予不知情之汽車出賣人己○○作為汽車價款，足生損害於南
    山人壽之利益及順茂公司關於申報稅務資料之正確性；乙○
    ○復承前之概括犯意，與丁○○、張木山共同基於意圖為自
    己不法所有及行使偽造私文書之犯意聯絡，於九十二年七月
    九日，在臺中縣太平市○○○路七號，由乙○○帶同張木山
    ，持丁○○以不詳方式取得之偽造東玖公司及其負責人丁興
    旺之印文各一枚的之偽造之張木山在東玖公司任職領取薪資
    扣繳憑單充作財力證明文件，交付南山人壽承辦人員，申請
    汽車貸款等情而行使之，使不知情之南山人壽對保人員甲○
    ○於對保時不疑有他陷於錯誤，誤認張木山確於前開公司任
    職，有償還貸款能力，與之完成對保手續，並簽定車輛動產
    抵押暨借款契約書，由張木山將購買之車牌號碼四三三○—
    ＦＸ號自用小客車設定動產抵押權予南山人壽作為擔保，南
    山人壽即依約於九十二年七月十日，依張木山之指示撥付貸
    款金額十四萬元予不知情之汽車出賣人己○○作為汽車價款
    ，足生損害於南山人壽之利益及東玖公司關於申報稅務資料
    之正確性；乙○○復承前之概括犯意，與丁○○、陳建宏共
    同基於意圖為自己不法所有及行使偽造私文書之犯意聯絡，
    於九十二年七月二十八日，在臺中縣太平市○○路○段四七
    七巷九六號三樓，由乙○○帶同陳建宏，持丁○○以不詳方
    式取得之偽造陳建宏中賀公司任職領取薪資之各類所得扣繳
    暨免扣繳憑單充作財力證明文件，交付南山人壽承辦人員，
    申請汽車貸款等情而行使之，使不知情之南山人壽對保人員
    甲○○於對保時不疑有他陷於錯誤，誤認陳建宏確於前開公
    司任職，有償還貸款能力，與之完成對保手續，並簽定車輛
    動產抵押暨借款契約書，由陳建宏將購買之車牌號碼九三二
    三—ＦＸ號自用小客車設定動產抵押權予南山人壽作為擔保
    ，南山人壽即依約於九十二年七月二十九日，依陳建宏之指
    示貸款金額十七萬元匯予不知情之汽車出賣人己○○作為汽
    車價款，足生損害於南山人壽之利益及中賀公司關於申報稅
    務資料之正確性；乙○○復承前之概括犯意，與丁○○、許
    榮進共同基於意圖為自己不法所有及行使偽造私文書之犯意
    聯絡，於九十二年八月五日，在臺中縣大里市○○里○○街
    二號，由乙○○帶同許榮進，持丁○○以不詳方式取得之偽
    造許榮進在勝英通公司任職領取薪資之扣繳憑單充作財力證
    明文件，交付南山人壽承辦人員，申請汽車貸款等情而行使
    之，使不知情之南山人壽對保人員甲○○於對保時不疑有他
    陷於錯誤，誤認許榮進確於後開公司任職，有償還貸款能力
    ，與之完成對保手續，並簽定車輛動產抵押暨借款契約書，
    由許榮進將購買之車牌號碼四二二九—ＦＹ號自用小客車設
    定動產抵押權予南山人壽作為擔保，南山人壽並依約於九十
    二年八月六日，依許榮進之指示將貸款金額二十萬元匯予不
    知情之汽車出賣人己○○作為汽車價款，足生損害於南山人
    壽之利益及勝英通公司關於申報稅務資料之正確性。嗣因南
    山人壽貸款後，林劉雅娜、許進福、張木山、陳建宏、許榮
    進均未依約繳付本息，而查悉上情。
二、案經臺灣臺中地方法院檢察署檢察官主動偵查起訴。
    理    由
一、按被告以外之人（包括證人、鑑定人、告訴人、被害人及共
    同被告等）於審判外之陳述雖不符刑事訴訟法第一百五十九
    條之一至之四等四條之規定，而經當事人於審判程序同意作
    為證據，法院審酌該言詞陳述或書面陳述作成時之情況，認
    為適當者，亦得為證據；當事人、代理人或辯護人於法院調
    查證據時，知有刑事訴訟法第一百五十九條第一項不得為證
    據之情形，而未於言詞辯論終結前聲明異議者，視為有前項
    之同意，同法第一百五十九條之五定有明文。立法意旨在於
    傳聞證據未經當事人之反對詰問予以核實，原則上先予排除
    。惟若當事人已放棄反對詰問權，於審判程序中表明同意該
    等傳聞證據可作為證據；或於言詞辯論終結前未聲明異議，
    基於尊重當事人對傳聞證據之處分權，及證據資料愈豐富，
    愈有助於真實發見之理念，且強化言詞辯論主義，使訴訟程
    序得以順暢進行，上開傳聞證據亦均具有證據能力。查本件
    證人丙○○、己○○、甲○○、魏建木、丁興旺、張捷晃、
    證人即共犯林劉雅娜、許進福、張木山、許榮進等之證述，
    卷附之證人林劉雅娜車輛動產抵押暨借款契約書、動產擔保
    交易動產抵押設定登記申請書、偽造之亞工公司扣繳憑單、
    南山人壽保險股份有限公司汽車貸款申請書、身分證影本及
    駕照影本；證人許進福車輛動產抵押暨借款契約書動產擔保
    交易動產抵押設定登記申請書、偽造之順茂公司扣繳憑單、
    南山人壽保險股份有限公司汽車貸款申請書、身分證影本；
    證人張木山車輛動產抵押暨借款契約書、動產擔保交易動產
    抵押設定登記申請書、偽造之東玖公司扣繳憑單、南山人壽
    保險股份有限公司汽車貸款申請書、身分證影本；證人陳建
    宏車輛動產抵押暨借款契約書、動產擔保交易動產抵押設定
    登記申請書、偽造之中賀公司扣繳憑單、南山人壽保險股份
    有限公司汽車貸款申請書、身分證影本；證人許榮進車輛動
    產抵押暨借款契約書、動產擔保交易動產抵押設定登記申請
    書、偽造之勝英通公司扣繳憑單、南山人壽保險股份有限公
    司汽車貸款申請書、身分證影本等作成之狀態，並無違背前
    開證人或各該書面製作人個人意思而為陳述，或其他違法取
    供、或不法取得之情形，且公訴人、被告於本院準備程序中
    表示對於前開證據之證據能力不爭執（本院卷第二四頁背面
    ），且於本院審理時對於證人丙○○、己○○、陳建宏、張
    木山、許榮進、林劉雅娜於警詢中之證述，證人甲○○、魏
    建木、丁興旺、張捷晃、丙○○、己○○、陳建宏、許進福
    、許榮進、林劉雅娜於偵查中之證述，證人張木山、林劉雅
    娜、許進福、陳建宏、許榮進、證人甲○○、己○○、丙○
    ○於本院審理時之證述，卷附之刑事告訴狀、證人林劉雅娜
    車輛動產抵押暨借款契約書、動產擔保交易動產抵押設定登
    記申請書、偽造之亞工公司扣繳憑單、存證信函影本、南山
    人壽保險股份有限公司汽車貸款申請書、身分證影本及駕照
    影本；證人許進福車輛動產抵押暨借款契約書動產擔保交易
    動產抵押設定登記申請書、偽造之順茂公司扣繳憑單、存證
    信函影本、南山人壽保險股份有限公司汽車貸款申請書、身
    分證影本；證人張木山車輛動產抵押暨借款契約書、動產擔
    保交易動產抵押設定登記申請書、偽造之東玖公司扣繳憑單
    、存證信函影本、南山人壽保險股份有限公司汽車貸款申請
    書、身分證影本；證人陳建宏車輛動產抵押暨借款契約書、
    動產擔保交易動產抵押設定登記申請書、偽造之中賀公司扣
    繳憑單、存證信函影本、南山人壽保險股份有限公司汽車貸
    款申請書、身分證影本；證人許榮進車輛動產抵押暨借款契
    約書、動產擔保交易動產抵押設定登記申請書、偽造之勝英
    通公司扣繳憑單、存證信函影本、南山人壽保險股份有限公
    司汽車貸款申請書、身分證影本、亞工公司、順茂公司、東
    玖公司、中賀公司、勝英通等公司公司登記基本資料查詢、
    外訪報告單五紙、財政部臺灣省中區國稅局臺中市分局九十
    三年一月二十七日中區國稅中市二市第○九三○○○四三一
    六號函暨其檢附之九十一年度綜合所得稅ＢＮＡ給付清單、
    財政部臺灣省中區國稅局黎明稽徵所九十三年一月二十九日
    中區國稅黎明二字第○九三○○○四一二一號函等，復不爭
    執其等證據能力及真實性（本院卷第七四頁），足認並無顯
    不可信之情況，且本院審酌證人甲○○、魏建木、丁興旺、
    張捷晃、丙○○、己○○、陳建宏、張木山、許進福、許榮
    進、林劉雅娜等上開所述，及前開書面證據資料，其等之言
    詞或書面等證據內容之作成，較無人情施壓或干擾，亦無不
    當取供或違法取得之情形，復為本院事實認定之重要依據，
    認為以之作為本案之證據亦屬適當，是證人丙○○、己○○
    、陳建宏、張木山、許榮進、林劉雅娜於警詢中之證述，證
    人甲○○、魏建木、丁興旺、張捷晃、丙○○、己○○、陳
    建宏、許進福、許榮進、林劉雅娜於偵查中之證述，證人張
    木山、林劉雅娜、許進福、陳建宏、許榮進、甲○○、己○
    ○、丙○○於本院審理時之證述，卷附之刑事告訴狀、林劉
    雅娜車輛動產抵押暨借款契約書、動產擔保交易動產抵押設
    定登記申請書、偽造之亞工公司扣繳憑單、存證信函影本、
    南山人壽保險股份有限公司汽車貸款申請書、身分證影本及
    駕照影本；證人許進福車輛動產抵押暨借款契約書動產擔保
    交易動產抵押設定登記申請書、偽造之順茂公司扣繳憑單、
    存證信函影本、南山人壽保險股份有限公司汽車貸款申請書
    、身分證影本；證人張木山車輛動產抵押暨借款契約書、動
    產擔保交易動產抵押設定登記申請書、偽造之東玖公司扣繳
    憑單、存證信函影本、南山人壽保險股份有限公司汽車貸款
    申請書、身分證影本；證人陳建宏車輛動產抵押暨借款契約
    書、動產擔保交易動產抵押設定登記申請書、偽造之中賀公
    司扣繳憑單、存證信函影本、南山人壽保險股份有限公司汽
    車貸款申請書、身分證影本；證人許榮進車輛動產抵押暨借
    款契約書、動產擔保交易動產抵押設定登記申請書、偽造之
    勝英通公司扣繳憑單、存證信函影本、南山人壽保險股份有
    限公司汽車貸款申請書、身分證影本、亞工公司、順茂公司
    、東玖公司、中賀公司、勝英通等公司公司登記基本資料查
    詢、外訪報告單五紙、財政部臺灣省中區國稅局臺中市分局
    九十三年一月二十七日中區國稅中市二市第○九三○○○四
    三一六號函暨其檢附之九十一年度綜合所得稅ＢＮＡ給付清
    單、財政部臺灣省中區國稅局黎明稽徵所九十三年一月二十
    九日中區國稅黎明二字第○九三○○○四一二一號函等於審
    判外之言詞、書面陳述，仍具有證據能力。
二、訊據被告乙○○固不否認證人陳建宏之中賀公司扣繳憑單、
    證人張木山之東玖公司扣繳憑單、證人許榮進之勝英通公司
    扣繳憑單、證人許進福之順茂公司扣繳憑單、證人林劉雅娜
    之亞工公司扣繳憑單均係偽造，且證人陳建宏、張木山、許
    榮進、許進福、林劉雅娜確於上開時間持前開偽造之扣繳憑
    單向南山人壽行使，以辦理貸款購車等事實，惟矢口否認有
    何詐欺取財及行使偽造私文書之犯行，並辯稱：當初伊是在
    文心南路龍達上班，沒有領固定薪水，只有三千元車馬費，
    按照出售車子款項不同抽六千至八千元傭金，而本案陳建宏
    、張木山、許榮進、許進福、林劉雅娜其等均係丁○○帶來
    買車的，其等看中意後就先付五千元訂金，然後辦理貸款，
    且亦有試車，印象中陳建宏、張木山、許榮進對保時伊在場
    ，許進福、林劉雅娜對保時伊不在場，丁○○與車行沒有關
    係，係純粹帶顧客來看車，而一般都是公司業務帶買車顧客
    跟南山人壽的業務員對保，但因賣了幾輛車跟丁○○比較熟
    之後，伊就叫丁○○直接帶買車顧客林劉雅娜、許進福等去
    對保；當初丁○○帶陳建宏等來買車都說其等有工作，後來
    伊有問其等，其等均說在某某工程公司打工，本案的五個客
    人是丁○○介紹給伊，伊只是按照一般賣車程序處理，這五
    輛車均有收到傭金；伊之所以認識丁○○是因有一次其到東
    榮車行門口看車，伊出來陪其看車聊天而認識，之後約隔一
    、二天就帶張木山來看車；丁○○曾說在車床公司上班，剛
    開始與丁○○不熟，後來其介紹一、二個人買車後就比較熟
    ，且因其約隔一個月帶一個朋友來買車，所以伊沒有懷疑，
    當時伊只想把車子賣掉可以賺錢，沒有想這麼多，這幾件的
    扣繳憑單是付了頭期款後隔一天再送過來，有時是丁○○送
    來，有時候是丁○○帶同買車顧客一起送來交給伊，伊收到
    之後有時候有時直接交給貸款公司，有時是交給老闆，再由
    老闆交給貸款公司云云。惟查：
(一)、本案證人即共犯陳建宏、張木山、許榮進、許進福、林劉雅
    娜分別未曾任職於中賀公司、東玖公司、勝英通公司、順茂
    公司、亞工公司，而其等前開公司之扣繳憑單均係偽造等情
    ，業據證人魏建木、丁興旺、張捷晃（臺灣臺中地方法院檢
    察署九十二年度偵字第二四三九九號卷第九○至三九頁）、
    林劉雅娜、許進福、張木山、許榮進、陳建宏等證述明確（
    臺灣臺中地方法院檢察署九十三年度偵緝字第六七三號卷第
    一五、三八頁、臺灣臺中地方法院檢察署九十三年度偵緝字
    第六○○號卷第一六頁；臺灣臺中地方法院檢察署九十三年
    度偵緝字第六七三號卷第二八、三八頁、本院九十三年度訴
    字第一三五五號卷第三一頁；臺灣臺中地方法院檢察署九十
    三年度偵緝字第五九六號卷第一三頁、本院九十三年度訴緝
    字第六一五號卷第五五頁、本院九十三年度訴緝字第六一七
    號卷第一○頁；臺灣臺中地方法院檢察署九十三年度偵緝字
    第五九八號卷第一五頁、本院九十三年度訴緝字第六一五號
    卷第五五頁；本院九十三年度訴緝字第六一五號卷第五五頁
    ），復有證人林劉雅娜亞工公司扣繳憑單、證人許進福順茂
    公司扣繳憑單、證人張木山東玖公司扣繳憑單、證人陳建宏
    中賀公司扣繳憑單、證人許榮進勝英通公司扣繳憑單各一紙
    （臺灣臺中地方法院檢察署九十二年度發查字第三六二二號
    卷第一七、二六、三五、四五、五四頁）、財政部臺灣省中
    區國稅局臺中市分局九十三年一月二十七日中區國稅中市二
    市第○九三○○○四三一六號函暨其檢附之九十一年度綜合
    所得稅ＢＮＡ給付清單、財政部臺灣省中區國稅局黎明稽徵
    所九十三年一月二十九日中區國稅黎明二字第○九三○○○
    四一二一號函（臺灣臺中地方法院檢察署九十二年度偵字第
    二四三九九號卷第八四至八六頁）等在卷可稽，足堪認定。
    又證人陳建宏、張木山、許榮進、許進福、林劉雅娜等並無
    資力，亦非於上開公司任職，而有正常工作，其等分別持上
    開偽造之扣繳憑單，充作財力證明文件，佯作有正常之工作
    收入，足以支付貸後，持以交付南山人壽承辦員申請汽車貸
    款而行使，使不知情之南山人壽對保人員甲○○於對保時不
    疑有他陷於錯誤，誤認其等確於上開公司任職，有正常工作
    ，償還貸款能力，與其等完成對保手續，並簽定車輛動產抵
    押暨借款契約書，由其等將購買之自用小客車設定動產抵押
    權予南山人壽作為擔保，南山人壽並依證人陳建宏、張木山
    、許榮進、許進福、林劉雅娜等人之指示，分別撥付上開數
    額之貸款予不知情之汽車出賣人即證人己○○作為汽車價款
    ，嗣證人陳建宏、張木山、許榮進、許進福、林劉雅娜均未
    依約償還本息等情，亦據證人即告訴人丙○○，證人己○○
    、甲○○、林劉雅娜、許進福、陳建宏、張木山、許榮進等
    證述在卷（臺灣臺中地方法院檢察署九十二年度偵字第二四
    三九九號卷第一一、五五頁、本院九十三年度訴緝字第六一
    五號卷第五二頁；臺灣臺中地方法院檢察署九十二年度偵字
    第二四三九九號卷第一三頁背面、五六頁、本院九十三年訴
    字第一三五五號卷第一三一至一三五頁、本院九十三年度訴
    緝字第六一五號卷第五一頁；臺灣臺中地方法院檢察署九十
    二年度偵字第二四三九九號卷第九○頁、臺灣臺中地方法院
    檢察署九十三年度偵緝字第五九四號卷第五八、五九頁、臺
    灣臺中地方法院檢察署九十三年度偵字第一○九四四號卷第
    九頁背面、本院九十三年訴字第一三五五號卷第一三七至一
    三九頁、本院九十三年度訴緝字第六一五號卷第五一、五二
    頁；臺灣臺中地方法院檢察署九十三年度偵緝字第六七三號
    卷第一五、三八頁、本院九十三年度訴字第一三五五號卷第
    三三、三四、七八、七九頁；臺灣臺中地方法院檢察署九十
    三年度偵緝字第六七三號卷第二六、三八頁、本院九十三年
    度訴字第一三五五號卷第三○至三二、七八頁；臺灣臺中地
    方法院檢察署九十三年度偵緝字第六七三號卷第一三頁；臺
    灣臺中地方法院檢察署九十三年度偵緝字第五九六號卷第一
    三頁、九十三年度訴緝字第六一七號卷第一○至一二頁；本
    院卷九十三年訴緝字第六一六號卷第一三頁），復有證人林
    劉雅娜車輛動產抵押暨借款契約書、動產擔保交易動產抵押
    設定登記申請書、偽造之亞工公司扣繳憑單、存證信函影本
    、南山人壽保險股份有限公司汽車貸款申請書、身分證影本
    及駕照影本；證人許進福車輛動產抵押暨借款契約書動產擔
    保交易動產抵押設定登記申請書、偽造之順茂公司扣繳憑單
    、存證信函影本、南山人壽保險股份有限公司汽車貸款申請
    書、身分證影本；證人張木山車輛動產抵押暨借款契約書、
    動產擔保交易動產抵押設定登記申請書、偽造之東玖公司扣
    繳憑單、存證信函影本、南山人壽保險股份有限公司汽車貸
    款申請書、身分證影本；證人陳建宏車輛動產抵押暨借款契
    約書、動產擔保交易動產抵押設定登記申請書、偽造之中賀
    公司扣繳憑單、存證信函影本、南山人壽保險股份有限公司
    汽車貸款申請書、身分證影本；證人許榮進車輛動產抵押暨
    借款契約書、動產擔保交易動產抵押設定登記申請書、偽造
    之勝英通公司扣繳憑單、存證信函影本、南山人壽保險股份
    有限公司汽車貸款申請書、身分證影本（臺灣臺中地方法院
    檢察署九十二年度發查字第三六二二號卷第一三至五九頁）
    、亞工公司、順茂公司、東玖公司、中賀公司、勝英通等公
    司公司登記基本資料查詢、外訪報告單五紙（臺灣臺中地方
    法院檢察署九十二年度偵字第二四三九九號卷第四八至五二
    、六一、六三、六四、六七、六九、七○、七三、七四頁）
    等在卷可稽，亦堪認定。
(二)、證人即南山人壽對保人員甲○○於本院審理時結證稱：與證
    人林劉雅娜、許進福、陳建宏、張木山、許榮進等對保時，
    每次均只有伊與被告及買方一人在場等語。按證人林劉雅娜
    、許進福、陳建宏、張木山、許榮進等，並無正常工作，所
    持之扣繳憑單均係偽造一事，已如前述，又其等並非經常辦
    理辦款之人，就對保程序當無所悉，則案外人丁○○既係利
    用證人林劉雅娜、許進福、陳建宏、張木山、許榮進等人，
    辦理貸款購車以獲利，豈可能放心任由其等一人自行前往與
    證人甲○○辦理對保，苟不慎失風，將使其費心之計劃功虧
    一簣，衡情當由其所信賴，並知悉事情底蘊之人帶同，以交
    相掩護，使證人甲○○對保時，無法輕易查知，而遂行其犯
    罪計劃。然依證人即南山人壽對保人員甲○○所證，足知與
    證人林劉雅娜、許進福、陳建宏、張木山、許榮進等進行對
    保時，每次均只有伊與被告及買方一人在場，則被告是否僅
    單純陪同證人林劉雅娜、許進福、陳建宏、張木山、許榮進
    等人辦理對保，而不知其等並未於上開公司任職，亦無正常
    工作，所持扣繳憑單係偽造一節，已令人生疑。況證人即本
    案共犯張木山亦證述：係一位姓汪的朋友介紹其去對保簽約
    等語（臺灣臺中地方法院檢察署九十三年度偵緝字第五九六
    號卷第一三頁）。再參以，證人甲○○於本院審理時亦證述
    ：本案對保時被告均有在場，在對保時，因扣繳憑單上有客
    戶公司名稱、住址、年薪，故對保的重點會問公司電話，印
    象中，有三件買方回答不出公司電話，是由被告代答，但是
    那幾件，伊時間久了已無印象等語（本院卷第七二頁背面、
    七三頁、七三頁背面）。苟被告僅係陪同林劉雅娜、許進福
    、陳建宏、張木山、許榮進等人向南山人壽辦理對保貸款，
    對證人林劉雅娜、許進福、陳建宏、張木山、許榮進，並未
    經上開偽造扣繳憑單上所載之公司上班一節，均無所悉，亦
    無參與本案犯行，何以於對保時，當其等忘卻公司電話之際
    ，被告卻能適時代為回答。另酌以，本案所涉上開五輛車，
    被告仲介之時間均集中在九十二年六月下旬至八月初，為被
    告為山水汽車商行仲介車輛之後階段一事（本院卷第七一頁
    背面），亦據證人己○○證述在卷，如此巧合，亦令人生疑
    。是依前開事證，相互勾稽，足認被告並非單純經丁○○介
    紹，仲介證人林劉雅娜、許進福、陳建宏、張木山、許榮進
    向證人己○○購車，並帶同其等向南山人壽辦理貸款並對保
    ，而就前開犯行，與丁○○及證人林劉雅娜、許進福、陳建
    宏、張木山、許榮進，有犯意聯絡及行為分擔一事，應可認
    定。另被告雖以前揭詞情置辯，惟被告乙○○就係何人介紹
    帶同證人陳建宏、張木山、林劉雅娜、許進福、許榮進等人
    購車、對保等情，先於偵查中供稱：陳建宏、張木山、林劉
    雅娜、許進福、許榮進等五人是謝儒明介紹來其上班之公司
    買車的云云，嗣另於偵查中改稱：林劉雅娜、許榮進是丁○
    ○帶來買車的，陳建宏、張木山、許進福則是謝儒明帶來買
    車的云云（臺灣臺中地方法院檢察署九十三年度偵字第一○
    九四四號卷第六頁背面、第一一頁）；復於本院準備程序中
    先供稱：陳建宏、張木山、林劉雅娜、許進福、許榮進是丁
    ○○帶來公司買車的云云，嗣改稱：林劉雅娜、許進福買車
    是其負責的，只是對保時是共犯丁○○帶其等去對保的云云
    。復就如何取得偽造扣繳憑單一事，亦先於偵查中供稱：上
    開公司之扣繳憑單林劉雅娜、許榮進是丁○○交付的，陳建
    宏、張木山、許進福部分則是謝儒明交付給其的云云（臺灣
    臺中地方法院檢察署九十三年度偵字第一○九四四號卷第一
    一頁），然於本院準備程序中則供稱：陳建宏、張木山、林
    劉雅娜、許進福、許榮進等五人之扣繳憑單有時是丁○○送
    來給其的，有時則是丁○○帶同買車之人一起過來交給其的
    云云。是以，被告前開所述反覆不一，其所述是否詳實，已
    非無疑。又被告並非山水汽車商行之員工或業務員，僅係車
    輛仲介，如被告招攬到客人就直接從商行出車，由被告抽取
    傭金，但因被告只是仲介，非汽車商行員工，故客戶來商行
    看車時，被告不能負責接待一事，亦據證人即山水汽車商行
    負責人己○○於本院審理時具結證述明確（本院卷第第六九
    頁背面、第七○頁背面）。是依證人己○○所述，被告並非
    證人汽車商行之員工，亦不負責該商行接待客戶之工作，則
    被告前開所辯係因共犯丁○○到車行看車，由其招待陪他看
    車後才認識，復於一、二天後丁○○即開始介紹客戶來買車
    之其與共犯丁○○認識之過程，亦與證人己○○前開證述之
    情節不符。故被告所辯既有前述瑕疵，亦與前開事證不符，
    應係臨訟卸責之詞而無可採。
(三)、綜上所述，本案事證明確，被告前揭犯行，應可認定。
三、查被告行為後，刑法第二條第一項業於九十四年二月二日以
    華總一義字第○九四○○○一四九○一號令修正公布，並自
    九十五年七月一日起施行；修正後刑法第二條第一項規定，
    已將新舊法律適用之「從新從輕」原則，改採「從舊從輕」
    原則，而此規定僅係規範行為後法律變更所生新舊法律比較
    適用之準據法，並非實體刑罰法律，自不生行為後法律變更
    之比較適用之問題，應逕行適用新法第二條第一項之規定，
    為「從舊從輕」之比較。又於比較時應就罪刑有關之共犯、
    未遂犯、想像競合犯、牽連犯、連續犯、結合犯，以及累犯
    加重、自首減輕暨其他法定加減原因（如身分加減）與加減
    比例等一切情形，本於統一性及整體性原則，綜其全部罪刑
    之結果而為比較。被告行為後，刑法第三十三條第五款業於
    九十四年二月二日以華總一義字第○九四○○○一四九○一
    號令修正公布，並自九十五年七月一日起施行；修正後刑法
    第三十三條第五款規定「罰金：新臺幣一千元以上，以百元
    計算之。」，與修正前刑法第三十三條第五款規定「罰金：
    一元以上。」，依修正後之法律，刑法第三百三十九條第一
    項詐欺取財罪，所得併科處之罰金刑最低額為新臺幣一千元
    ，然依被告行為時即修正前刑法第三十三條第五款規定之罰
    金最低額銀元一元，自以修正前之規定對被告較有利；刑法
    第二十八條之規定由共同「實施」犯罪之行為者，皆為正犯
    ，修正為共同「實行」，該修正限縮於共同實行犯罪之行為
    者始成立共同正犯，排除陰謀犯、預備犯共同正犯，應前開
    法條之規定，以修正後之規定較有利於行為人；又刑法第五
    十五條之牽連犯及同法第五十六之連續犯規定，亦修正刪除
    ，原修正刪除前，具有方法、目的，手段、結果關係及連續
    犯之數罪，原分別僅從一重罪處斷及以一罪論，並加重其刑
    至二分之一，於修正刪除後，即應分論併罰，自應以修正刪
    除前之規定，較有利於行為人。是以，經綜合比較之結果，
    修正後之規定，並未較有利於被告，自應依刑法第二條第一
    項前段之規定，適用行為時之刑法處斷，合先敘明。核被告
    前開五次犯行所為，均係犯刑法第二百十六條之行使偽造私
    文書罪、第三百三十九條第一項詐欺取財罪。被告、共犯丁
    ○○分別與證人林劉雅娜、許進福、張木山、陳建宏、許榮
    進，有犯意聯絡及行為分擔，均為共同正犯。又被告所犯前
    揭五次行使偽造私文書、詐欺取財之犯行，時間緊接，所犯
    構成要件相同，顯係基於概括犯意為之，均為連續犯，應依
    修正前刑法第五十六條之規定，分別論以連續行使偽造私文
    書罪、連續詐欺取財罪，並均加重其刑。又被告所犯上開二
    罪，有方法目的之牽連關係，應依修正前刑法第五十五條之
    規定，從情節較重之連續行使偽造私文書罪處斷。爰審酌被
    告不思以正當手段獲取利益，而以偽造文書、詐欺之手段獲
    取金錢及其犯罪之次數多達五次，與南山人壽實際所受之損
    害，暨被告犯後猶否認犯行之犯後態度，及其犯罪之動機、
    目的等一切情狀，量處如主文所示之刑。又被告持以行使之
    前開偽造扣繳憑單，業據證人林劉雅娜、許進福、張木山、
    陳建宏、許榮進被告於申辦貸款時，行使交付予南山人壽職
    員，不復屬於被告所有，爰不為沒收之諭知。至關於東玖工
    程有限公司之扣繳憑單部分，其上偽造之「東玖工程有限公
    司」及「丁興旺」之印文各一枚，不問屬於犯人與否，均應
    依刑法第二百十九條之規定宣告沒收之。末查被告前開犯罪
    時間，雖係於九十六年四月二十四日以前，惟其於九十四年
    七月一日經本院通緝，復於九十七年一月十七日為警緝獲，
    依中華民國九十六年罪犯減刑條例第五條之規定，自不得減
    刑，附此敘明。
四、被告雖請求傳喚證人丁○○到庭作證，惟證人丁○○另案為
    臺灣臺中地方法院檢察署通緝中，且經本院二次合法傳喚均
    未到庭，此均有臺灣高等法院被告全國通緝紀錄表一紙、本
    院送證書二紙在卷可稽，足認被告前開之聲請無法調查，爰
    依刑事訴訟法第一百六十三條之二第二項第一項駁回被告之
    聲請。
據上論斷，應依刑事訴訟法第二百九十九條第一項前段，刑法第
二條第一項前段、修正前第二十八條、修正刪除前第五十六條、
第二百十六條、第二百十條、第三百三十九條第一項、修正前第
三十三條第五款、修正前第五十五條、第二百十九條，刑法施行
法第一條之一第一項、第二項前段，判決如主文。
本案經檢察官戊○○到庭執行職務。
中    華    民    國    97    年    6     月    19    日
                  刑事第十四庭  審判長法  官  陳  葳
                                      法  官  洪堯讚
                                      法  官  劉逸成
上正本證明與原本無異。
如不服本判決，應於送達後十日內向本院提出上訴狀（須附繕本
），上訴於臺灣高等法院臺中分院。
上訴書如未敘述理由，應於上訴期間屆滿後20日內補提理由書於
本院。
                                      書記官  陳青瑜
中    華    民    國    97    年    6     月    19    日
附錄論罪科刑法條：
中華民國刑法第210條
偽造、變造私文書，足以生損害於公眾或他人者，處五年以下有
期徒刑。
中華民國刑法第216條 (行使偽造變造或登載不實之文書罪)
行使第210條至第215條之文書者，依偽造、變造文書或登載不實
事項或使登載不實事項之規定處斷。
中華民國刑法第339條（普通詐欺罪）
意圖為自己或第三人不法之所有，以詐術使人將本人或第三人之
物交付者，處五年以下有期徒刑、拘役或科或併科一千元以下罰
金。
以前項方法得財產上不法之利益或使第三人得之者，亦同。
前二項之未遂犯罰之。


司法院資訊處製作；財團法人民間司法改革基金會備份。
